【裁判字號】    97,訴,774
【裁判日期】    970729
【裁判案由】    違反毒品危害防制條例
【裁判全文】
臺灣屏東地方法院刑事判決               97年度訴字第774號
公  訴  人  臺灣屏東地方法院檢察署檢察官
被      告  甲○○
                    號
                    （另案執行）
上列被告因違反毒品危害防制條例案件，經檢察官提起公訴（97
年度毒偵字第848 號、第867 號），本院裁定改依簡式審判程序
審理，判決如下：
    主  文
甲○○施用第一級毒品，累犯，處有期徒刑壹年。扣案之第一級
毒品海洛因壹包（驗前淨重零點零陸玖公克，驗後淨重零點零陸
零公克）沒收銷燬之；又施用第一級毒品，累犯，處有期徒刑壹
年。扣案之第一級毒品海洛因壹包（驗前淨重零點零陸玖公克，
驗後淨重零點零伍捌公克）沒收銷燬之。應執行有期徒刑壹年拾
月。扣案之第一級毒品海洛因貳包（驗前淨重零點零陸玖公克，
驗後淨重零點零陸零公克；驗前淨重零點零陸玖公克，驗後淨重
零點零伍捌公克）均沒收銷燬之。
    事  實
一、甲○○前於民國87年間，因違反毒品危害防制條例案件，經
    臺灣板橋地方法院裁定令入勒戒處所觀察、勒戒，因認有繼
    續施用毒品傾向，經同院裁定令入戒治處所施以強制戒治，
    復經同院裁定停止戒治付保護管束，於88年10月8 日保護管
    束期滿，經臺灣板橋地方法院檢察署檢察官以88年度戒毒偵
    字第111 號不起訴處分確定；又被告因施用第一級毒品海洛
    因、第二級毒品甲基安非他命案件，經本院於95年1 月9 日
    以94年度訴字第1112號判處有期徒刑10月、6 月，應執行有
    期徒刑1 年2 月確定，並於96年4 月3 日縮短刑期假釋出監
    ，於96年7 月5 日假釋期滿未經撤銷，視為執行完畢。
二、詎甲○○仍不知悔改，明知海洛因業經公告列為毒品危害防
    制條例第2 條第2 項第1 款第一級毒品，不得非法持有、施
    用，竟猶不知戒絕悔改，復基於施用海洛因之犯意，分別：
  (一)於97年4 月26日上午10時許，在屏東縣恆春鎮○○里○○路
    ○段34之2 號居處房間內，以將海洛因摻水注入注射針筒後
    施打於手部靜脈血管之方式，施用海洛因1 次。嗣於同日下
    午4 時許，其騎乘車牌號碼為YFB-405 之重型機車行經屏東
    縣恆春鎮○○路與福德路口時，與柯雨利所駕駛車牌號碼為
    TP-5203 之自用小客車發生擦撞，經警到場處理時，當場發
    現其手上持有第一級毒品海洛因1 包，復經其同意採集尿液
    檢體送驗呈嗎啡陽性反應，始悉上情。
  (二)於97年4 月29日上午10時許，在其上開省北路居處房間內，
    以將海洛因摻水注入注射針筒後施打於手部靜脈血管之方式
    ，施用海洛因1 次。嗣於翌日（30日）中午12時55分許，其
    騎乘車牌號碼TFB-405 號重機車行經屏東縣恆春鎮○○里○
    ○路63巷口時，因行跡可疑為警攔檢盤查，其竟趁隙將所持
    有之毒品1 小包丟棄於地上，經警當場查獲，並扣得第一級
    毒品海洛因1 包，復經其同意採集尿液檢體送驗呈嗎啡陽性
    反應，始悉上情。
三、案經屏東縣警察局恆春分局報請臺灣屏東地方法院檢察署檢
    察官偵查起訴。
    理  由
一、本件被告甲○○犯係死刑、無期徒刑、最輕本刑為3 年以上
    有期徒刑以外之罪，其於本院準備程序中就前揭被訴事實為
    有罪之陳述，經受命法官告知簡式審判程序之旨，並聽取其
    與公訴人之意見後，本院認無不得或不宜改依簡式審判程序
    進行之處，爰依刑事訴訟法第273 條之1 第1 項、第284 條
    之1 ，本院合議庭裁定由受命法官獨任依簡式審判程序審理
    ；又簡式審判程序之證據調查，依刑事訴訟法第273 條之2
    規定，不受同法第159 條第1 項審判外陳述排除之限制，再
    被告對於卷內之各項證據，亦不爭執證據能力，故卷內所列
    之各項證據，自得作為證據，合先敘明。
二、上揭事實，業據被告於警訊、偵查及本院審理時坦承不諱，
    而被告為警所採集之尿液檢體，經分別送請台灣檢驗科技股
    份有限公司正修科技大學超微量研究科技中心檢驗，結果呈
    鴉片類陽性反應，有該公司97年5 月26日編號ＫＺ00000000
    0000、濫用藥物尿液檢驗報告1 份及該中心97年5 月19日R0
    0-0000-000檢驗報告1 份在卷可稽。且扣案之第一級毒品海
    洛因2 包（驗前淨重0 點069 公克，驗後淨重0 點060公克
    ；驗前淨重0 點069 公克，驗後淨重0 點058 公克），經送
    高雄市立凱旋醫院檢驗結果，確係第一級毒品海洛因，此有
    該醫院97年6 月2 日、97年6 月26日之檢驗鑑定書2 紙附卷
    可佐。足認被告上開自白顯與事實相符，堪信為真實。本件
    事證明確，被告犯行洵堪認定。
三、按毒品危害防制條例於92年7 月9 日修正公布，其中第20條
    、第23條將施用毒品之刑事處遇程序，區分為「初犯」、「
    5 年內再犯」、「5 年後再犯」，而依立法理由觀之，僅限
    於「初犯」、「5 年後再犯」，始應先經觀察、勒戒或強制
    戒治程序，倘被告於5 年內已再犯，經依法追訴處罰，縱其
    第3 次（或第3 次以上）再度施用毒品之時間，在初犯經觀
    察、勒戒或強制戒治執行完畢釋放5 年以後，已不合於「5
    年後再犯」之規定，且因已於「5 年內再犯」，顯見其再犯
    率甚高，原實施觀察、勒戒或強制戒治，已無法收其實效，
    即應依該條例第10條處罰，最高法院95年5 月9 日95年度第
    7 次刑事庭會議決議可資參照。查被告如事實欄之施用毒品
    事實經觀察勒戒、強制戒治之事實，此有臺灣屏東地方法院
    檢察署刑案資料查註紀錄表、臺灣高等法院被告前案紀錄表
    各1 份在卷可按，是被告既已於強制戒治執行完畢後5 年內
    再犯施用毒品案件，並經法院論罪科刑，即非屬前述「5 年
    後再犯」之情形，檢察官自應依法追訴。從而，本件事證明
    確，被告犯行洵堪認定，應依法論科。
四、按海洛因係毒品危害防制條例第2 條第2 項第1 款所定之第
    一級毒品，不得非法持有、施用。故核被告所為，係犯毒品
    危害防制條例第10條第1 項施用第一級毒品罪。其於施用海
    洛因前持有海洛因犯行，為其施用之高度行為所吸收，不另
    論罪。查被告有事實欄所載論罪科刑執行之情形，此有臺灣
    屏東地方法院檢察署刑案資料查註紀錄表及臺灣高等法院被
    告前案紀錄表各1 份在卷可查，其受有期徒刑執行完畢後，
    5 年之內再犯有期徒刑以上刑之本罪，為累犯，應依刑法第
    47條第1 項規定加重其刑。爰審酌被告曾因施用毒品經送勒
    戒處所施以觀察勒戒後，仍未能戒斷其施用毒品之惡習，多
    次施用毒品經法院論罪科刑，足見其陷溺已深，惟因施用毒
    品僅係戕害其自己身心並無加害他人，此次施用毒品次數各
    僅1 次，且其犯罪後坦承犯行、態度尚稱良好等一切情狀，
    量處如主文所示之刑，並合併定其應執行刑，以示懲儆。扣
    案之第一級毒品海洛因2 小包（驗前淨重0 點069 公克，驗
    後淨重0 點060 公克；驗前淨重0 點069 公克，驗後淨重0
    點058 公克），經送高雄市立凱旋醫院檢驗結果，確係第一
    級毒品海洛因，已如前述；又其上之包裝袋，因與毒品無法
    析離，應整體視為毒品，均應依毒品危害防制條例第18條第
    1 項前段之規定併予宣告沒收銷燬之。
據上論斷，應依刑事訴訟法第273 條之1第1項、第299 條第1 項
前段，毒品危害防制條例第10條第1 項、第18條第1 項前段，刑
法第11條、第47條第1 項、第51條第5 款，判決如主文。
本案經檢察官劉昀到庭執行職務。
中    華    民    國    97    年    7     月    29    日
                  刑事第一庭  法  官  許蓓雯
以上正本證明與原本無異。
如不服本判決應於收受本判決送達後十日內向本院提出上訴書狀
，其未敘述上訴理由者，並得於提起上訴後十日內向本院補提理
由書狀（均須按他造當事人之人數附繕本）「切勿逕送上級法院
」
中    華    民    國    97    年    7     月    29    日
                              書記官  蘇雅慧
本案論罪科刑法條：
毒品危害防制條例第10條第1項
施用第一級毒品者，處六月以上五年以下有期徒刑。


司法院資訊處製作；財團法人民間司法改革基金會備份。
